【裁判字號】    95,訴,236
【裁判日期】    951107
【裁判案由】    違反槍砲彈藥刀械管制條例
【裁判全文】
臺灣宜蘭地方法院刑事判決               95年度訴字第236號
公  訴  人  臺灣宜蘭地方法院檢察署檢察官
被      告  戊○○
                      宜蘭縣宜.
指定辯護人  本院公設辯護人庚○○
上列被告因違反槍砲彈藥刀械管制條例案件，經檢察官提起公訴
（95年度偵字第1728號），本院判決如下：
    主  文
戊○○未經許可，寄藏可發射子彈具有殺傷力之土造長槍，處有
期徒刑參年陸月，併科罰金新臺幣伍萬元，罰金如易服勞役，以
新臺幣壹仟元折算壹日。扣案由具擊發機構之木質槍身及金屬槍
管組合而成，可裝填及擊發口徑0.27吋建築工業用彈（作為發射
動力用），機械性能良好，可供發射彈丸使用，具有殺傷力之土
造長槍壹枝（槍枝管制編號0000000000）沒收之。
    事  實
一、戊○○於民國94年1月間某日，在宜蘭縣宜蘭市○○路37巷3
    弄9號住處，受綽號「先鋒」友人（真實姓名、年籍不詳）
    之託，代為藏放保管由具擊發機構之木質槍身及金屬槍管組
    合而成，可裝填及擊發口徑0.27吋建築工業用彈（作為發射
    動力用），機械性能良好，可供發射彈丸使用，具有殺傷力
    之土造長槍一枝（槍枝管制編號0000000000）及五顆鋼珠後
    ，詎其明知非經中央主管機關許可，不得寄藏可發射子彈具
    有殺傷力之槍枝，竟仍基於寄藏之犯意，未經許可，將前述
    具有殺傷力之土造長槍一枝（槍枝管制編號0000000000），
    藏放於其上開住處之房間內，並曾於95年1月間某日晚上，
    攜帶上開土造長槍及五顆鋼珠，到大礁溪山區打中三隻飛鼠
    ，將三隻飛鼠以炒食之方式食用。嗣於95年4月15日晚間10
    時40分許，戊○○再次攜帶該土造長槍，欲向其朋友拿子彈
    ，前往大礁溪山上打飛鼠，結果尚未拿到子彈而於其友人辛○○住家門口與乙○○、丁○○等人集結時，適為路過之巡
    邏員警發現渠等形跡可疑而下車盤查，乃自乙○○所有車牌
    號碼Q8—8407號自小客車外，發現該車之副駕駛座處置有前
    揭之土造長槍一枝，員警乃詢問在場坐於駕駛座位置上之戊○○、坐於副駕駛座位置上之乙○○，槍枝為何人所持有？
    戊○○即當場承認槍枝係其所持有後，始為警方查獲上情。
二、案經宜蘭縣警局礁溪分局報請臺灣宜蘭地方法院檢察署檢察
    官偵查起訴。
    理  由
一、按被告以外之人於審判外之言詞或書面陳述，除法律有規定
    者外，不得作為證據，刑事訴訟法第159條第1項定有明文。
    ，查證人乙○○於警詢中之陳述，屬於被告以外之人於審判
    外之陳述，被告並已否認其證據能力，則依上開法條規定，
    證人乙○○於警詢中之陳述，無證據能力。
二、訊據被告戊○○矢口否認有何未經許可寄藏可發射子彈具有
    殺傷力之土造長槍之犯行，並辯稱「95年4月15日晚上10時4
    0分左右，我與朋友要一起去抓蝦子，當天是丁○○帶那把
    長槍上車，那把槍根本不是我持有的，我不曾拿過那把槍。
    丁○○在枕山派出所時，叫我承認槍是我的，當時警察也在
    場，警察叫我們討論一下，誰要出來擔，丁○○就叫我要擔
    下來，辛○○、乙○○也在場。實際上我並沒有寄藏或持有
    槍枝之犯意與行為。」云云，惟查：
（一）上揭犯罪事實，迭據被告於95年4月16日上午9時10分及12
      時45分警詢時、95年4月16日下午3時40分檢察官偵訊時自
      白「警方於95年4月15日晚上10時40分許，在員山鄉○○
      路76—1號前將我查獲，當時我坐在友人乙○○的Q8—840
      7號自小客車上，警方在於現場前乘客座旁查獲一把土製
      瓦斯長槍，剛槍枝是我朋友『先鋒』拿來寄放在我這裡，
      他寄放很久了，警方查獲時，我正準備持該槍去山上打飛
      鼠。該槍枝之使用方法是先將鋼珠由槍口放入，再用通槍
      條將鋼珠通到底，再將槍機往後拉到底後，放入底火，槍
      機再送回去後，扣扳機，就可擊發。」、「被查獲的土造
      獵槍是我朋友『先鋒』在94年1月份農曆年前拿到我延平
      路家中，這把獵槍跟五顆鋼珠寄放在我這邊，他說如果他
      要的話，會來找我，我就放在我延平路的一個空房間裡。
      在95年1月間有一天晚上，我帶這把獵槍跟五顆鋼珠到大
      礁溪山上打飛鼠，用了五顆鋼珠，打到三隻飛鼠，飛鼠用
      炒的，吃掉了，飛鼠的滋味還好。95年4月15日晚上，本
      來要向朋友拿子彈去大礁溪山上打飛鼠，結果朋友也沒有
      子彈，後來就被警察查獲。」等情綦詳（見警卷第4、8頁
      ；偵查卷第5、6頁），核與證人即查獲本案之員警己○○
      於本院審理時結證「95年4月15日晚上，我與丙○○執行
      巡邏勤務，看到坡城路67之1號停有一部外地車且車燈亮
      著，我們就上前盤查，結果戊○○在駕駛座上，車主乙○○在副駕駛座上，我們查驗身分時，我以手電筒從車外看
      到駕駛座與副駕駛座的中間一支槍，我們就詢問這隻槍是
      何人的，戊○○就說槍是他的，我們就把他帶回派出所。
      」之情節（見本院卷第80至82頁）、證人即查獲本案之另
      一員警丙○○於本院審理時結證「95年4月15日晚上，我
      與所長己○○進行巡邏，在辛○○家巷口時，看到辛○○
      家門口停了一部自小客車，覺得可疑，就進去盤查，車上
      有戊○○及胖胖的乙○○，戊○○坐在駕駛座，乙○○坐
      在副駕駛座。我們是先在車外用手電筒照車內，當時還沒
      有打開車門，直接用手電筒照就可以看到槍，發現槍枝插
      在駕駛座及副駕駛座的中間，槍管朝上。發現槍枝後，就
      控制現場，把槍枝拿出來，我們問他們，槍枝是誰的，戊○○就說槍是他的。」之情節（見本院卷第83至88頁），
      均相符合。此外，復有土造長槍一枝扣案可資佐證。而上
      開土造長槍一枝，經送內政部警政署刑事警察局鑑定，該
      局先以「性能檢驗法」鑑定認為「送鑑土造獵槍一枝（槍
      枝管制編號0000000000），認係由具擊發機構之木質槍身
      及金屬槍管組合而成之土造長槍，可裝填及擊發口徑0.27
      吋建築工業用彈（作為發射動力用），機械性能良好，可
      供發射彈丸使用，認具有殺傷力」，此有內政部警政署刑
      事警察局95年5月16日刑鑑字第0950057018號槍彈鑑定書
      函在卷可稽。之後該局再以「試射法」鑑定認為「送鑑土
      造長槍一枝（槍枝管制編號0000000000），經實際裝填直
      徑約8ｍｍ鋼珠（重約2.0ｇ）及口徑0.27吋建築工業用彈
      試射，測得鋼珠發射速度為302公尺／秒，計算其發射動
      能為91.2焦耳，單位面積動能為181.44焦耳／平方公分。
      」，此亦有內政部警政署刑事警察局95年8月10日刑鑑字
      第0950105570號函附卷可憑。而依日本科學警察研究所之
      研究結果，彈丸單位面積動能達20焦耳／平方公分，則足
      以穿入人體皮肉層；又依內政部警政署刑事警察局對活豬
      做射擊測試結果，彈丸單位面積動能達24焦耳／平方公分
      ，則足以穿入豬隻皮肉層，此均可參見上開內政部警政署
      刑事警察局之函文。從而，依前揭二次鑑定之結果，可知
      扣案之土造長槍一枝（槍枝管制編號0000000000），確實
      機械性能良好且可擊發適用之子彈，而擊發後彈丸之單位
      面積動能更高達181.44焦耳／平方公分，已超過24焦耳/
      平方公分，顯足以穿入人體及豬隻之皮肉層，自具有殺傷
      力無訛。從而，被告明知「先鋒」於94年1月間所委託藏
      放保管者，為可發射子彈具有殺傷力之土造長槍（槍枝管
      制編號0000000000），仍將該槍枝藏放於其宜蘭縣宜蘭市
      ○○路37巷3弄9號住處內，而置於自己實力支配下之事實
      ，已堪認定。
（二）至於被告雖於本院審理時翻異前詞，改辯稱「95年4月15
      日晚上10時40分左右，我與朋友要一起去抓蝦子，當天是
      丁○○帶那把長槍上車，那把槍根本不是我持有的，我不
      曾拿過那把槍。丁○○在枕山派出所時，叫我承認槍是我
      的，當時警察也在場，警察叫我們討論一下，誰要出來擔
      ，丁○○就叫我要擔下來，辛○○、乙○○也在場。實際
      上我並沒有寄藏或持有槍枝之犯意與行為。」云云，然查
      ：
１、被告於本院審理時固然以前揭情詞置辯，惟其卻又坦認「於
    警方查獲之現場，伊確實曾經承認槍為伊的，且於查獲現場
    時，丁○○並未叫伊要擔下來。」之事實（見本院卷第119
    頁），是其上開辯解是否可信，已非無疑。
２、況且，可發射子彈具有殺傷力之槍械，係不得任意寄藏及持
    有之違禁物，未經許可寄藏及持有可發射子彈具有殺傷力之
    槍械之刑責甚重（有期徒刑三年以上之重罪），此乃眾所皆
    知之事實，被告於行為時，已為年滿20歲之成年人，對此自
    不得諉為不知。因此，當警方於95年4月15日晚間10時40 分
    許，在被告與其友人乙○○同處之車上查獲扣案之土造長槍
    時，若該把土造長槍確非因「先鋒」委託被告代為寄藏而由
    被告所持有，則被告豈有於員警查獲之當場，主動承認該把
    土造長槍為其自己所持有，而自願單獨一人承擔持有槍枝之
    嚴重罪責之理？是被告事後所持前揭辯解，要屬飾卸之詞，
    不足採信。
３、其次，於查獲現場，警員所目睹之客觀事實僅為「於被告與
    乙○○同處之Q8—8407號自小客車內有一把土造長槍」，苟
    被告並無「自94年1月間即有寄藏該把土造長槍，並於95年1
    月間某日，持該土造長槍前往獵打飛鼠」之行為，則其為何
    又能於檢察官訊問時主動陳述「在95年1月間有一天晚上，
    我帶這把獵槍跟五顆鋼珠到大礁溪山上打飛鼠，用了五顆鋼
    珠，打到三隻飛鼠，飛鼠用炒的，吃掉了，飛鼠的滋味還好
    。」等情？依此，益徵被告之辯解，確屬事後卸責之詞，諉
    無足取。
４、再者，證人丁○○於本院審理時已結證「95年4月15日晚上
    我沒有帶槍到辛○○家，95年4月15、16日我到枕山派出所
    時，是在派出所門口與戊○○講話，我告訴戊○○找不到民
    意代表來幫他講話。」等語明確（見本院卷第110至112頁）
    、證人己○○於本院審理時亦結證「我在查獲時，沒有告訴
    戊○○『這是小事情，叫戊○○承認槍是他的，當時根本還
    不知道槍有沒有殺傷力』。在查獲的現場，沒有人提到丁○○。乙○○、戊○○被帶到派出所時，沒有提到丁○○。到
    警局時，是戊○○、乙○○二個人製作筆錄，辛○○後來有
    到，他並沒有製作筆錄，戊○○是由另一個同事製作，我是
    在偵訊室內隔離訊問製作乙○○的筆錄。乙○○、戊○○被
    帶到派出所後，我沒有看見叫丁○○的人到派出所。辛○○
    住處的管區警員是林俊明，當天他並沒有在派出所，當天他
    輪休。」等語綦詳（見本院卷第80至82頁）、證人丙○○復
    於本院審理時結證「辛○○、戊○○、乙○○都有到警局，
    只有戊○○、乙○○做筆錄。查獲現場沒有人提到丁○○，
    製作筆錄時，戊○○也沒有提到丁○○，在查獲當場或製作
    筆錄過程中，我沒有告訴戊○○『土造獵槍罪不重，也沒有
    查獲到子彈，沒有關係，叫戊○○要承認』的話。我製作戊○○的筆錄是在開放性的空間，乙○○沒有在旁邊，他在另
    外一間電腦室，因為有隔間，所以他們彼此聽不到。」等語
    甚明（見本院卷第84至86頁），更足證被告前揭辯解確屬虛
    構，實不足採。
５、至於證人乙○○、辛○○於本院審理時固然附和被告之辯解
    而分別證稱「95年4月15日晚上我有到辛○○家門口，是要
    去抓蝦子，總共有我、戊○○、辛○○、丁○○。當天我看
    到丁○○攜帶槍枝，他說是要打飛鼠。槍枝放在我的車上右
    前座門邊，我的車是停在辛○○家門口。警察來的時候，戊○○已經在我的車上，其他人還沒有上車，戊○○坐在駕駛
    座，我坐在副駕駛座，辛○○在準備要抓蝦子的網子及手電
    筒。查獲的現場，我、辛○○、戊○○三人都沒有承認槍枝
    是我們的，戊○○是在警察局承認槍枝是他的。因為管區警
    員有去找丁○○，丁○○到警局後，就對戊○○說，既然槍
    枝和你們一起被查到，你就承認，意思就是要把事情推給戊○○。在警局製作筆錄時，因為戊○○在做筆錄時，向警察
    說槍枝是他的，我也在旁邊做筆錄，所以我有聽到，所以我
    就照著戊○○的話講，也向警察說槍是戊○○的。丁○○是
    到枕山派出所，丁○○有進入派出所內，丁○○跟戊○○講
    話，講話時我及辛○○都有在場，管區警員及今日到場的二
    位警員都有在場，到派出所後，辛○○有一直打電話找丁○○，但都找不到人，後來丁○○就出現在派出所，我自己推
    測應該是管區警員去找的。」云云（見本院卷第65至73頁）
    、「95年4月15日晚上，戊○○、丁○○、乙○○等人到我
    家集合，當天我們是要去抓蝦子，丁○○下車後拿出一把槍
    走到我家，丁○○說槍要放在我們車上，丁○○把槍放在乙○○的車上副駕駛座旁邊，然後他就走出去，結果警察就來
    了。警察到場時，車子內總共有我、乙○○、戊○○，乙○○是在他的車子的副駕駛座，是我在乙○○車子的駕駛座，
    車子由我開，戊○○正要上車到後座。警察發現槍枝後，問
    槍是誰的時，在車子的現場，戊○○有稍微停頓一下，就承
    認槍枝是他的。我在警局時沒有看到丁○○，我在派出所有
    打電話找丁○○，但是有找到丁○○，丁○○沒有到派出所
    。」云云（見本院卷第74至78頁），然證人乙○○、辛○○
    上開證詞，除與前揭所列被告戊○○於警詢及檢察官偵訊時
    之自白及證人丁○○、己○○、丙○○之證詞不符外，且經
    核證人乙○○、辛○○彼此間之證詞，就渠等同時在場經歷
    之事，竟有陳述矛盾不一之情事，例如：就「警察到場時，
    何人在乙○○車上及在車上之位置」一事，乙○○證稱「警
    察來的時候，戊○○已經在我的車上，戊○○坐在駕駛座，
    我坐在副駕駛座。」云云、證人辛○○則證稱「警察到場時
    ，我在乙○○車子的駕駛座、乙○○在副駕駛座，戊○○正
    要上車到後座。」云云；就「警察發現扣案之土造長槍後，
    於現場被告戊○○是否承認持有該槍枝」一事，被告乙○○
    證稱「在警察查獲的現場，戊○○沒有承認槍枝是他的，戊○○是在警察局才承認槍枝是他的。」云云、證人辛○○則
    證稱「警察發現槍枝後，在車子的現場戊○○就承認槍枝是
    他的。」云云；另就「丁○○是否曾到派出所」一事，乙○○證稱「丁○○有到枕山派出所內，並對戊○○說既然槍枝
    和你們一起被查到，你就承認。丁○○跟戊○○講話時，我
    、辛○○及警員己○○、丙○○、管區警員都在場。」云云
    、證人辛○○證稱「我在警局時沒有看到丁○○，丁○○沒
    有到派出所。」云云，顯然證人乙○○、辛○○對於當天所
    經歷之事實並未如實陳述，已刻意有所隱瞞、避就、誇大或
    迴護，是渠二人證詞之可信度大有疑義，無從遽予採為認定
    對於被告有利之事實。
（三）綜上所述，本件事證已臻明確，被告未經許可，寄藏可發
      射子彈具有殺傷力之土造長槍之犯行洵堪認定，應予依法
      論科。
三、核被告戊○○未經中央主管機關許可，寄藏可發射子彈具有
    殺傷力之土造長槍之所為，係犯槍砲彈藥刀械管制條例第8
    條第4項之未經許可，寄藏可發射子彈具有殺傷力之土造長
    槍罪。被告受人委託代為保管而寄藏上開槍枝，其保管之本
    身，雖亦屬持有，然此之持有係受寄之當然結果，自不另論
    以未經許可，持有槍枝罪。公訴人認為被告所犯係槍砲彈藥
    刀械管制條例第8條第4項之未經許可，持有可發射子彈具有
    殺傷力之土造長槍罪，容有未洽，應予更正。爰審酌被告之
    素行、智識程度；犯罪之動機、目的、手段；具有殺傷力之
    槍枝屬於高度危險之物品，非經主管機關許可不得擅自寄藏
    ，以維社會大眾安全，被告無故寄藏具有殺傷力之土造長槍
    一枝，已嚴重危害社會安全，且寄藏之期間長達一年多，惟
    未使用上開槍枝為其他對社會治安影響重大之犯罪行為；犯
    後雖曾於警、偵訊時時坦承犯行，惟於本院審理時卻又飾詞
    否認犯行之態度等一切情狀，量處如主文所示之刑，並就罰
    金刑部分，依現行刑法第42條第3項之規定，諭知易服勞役
    之折算標準，以示警懲（按被告行為後，刑法第33條、第42
    條於95年7月1日修正生效施行，罰金罰鍰提高標準條例則自
    同日修正刪除第2條之規定，經查：修正前刑法第33條第5
    款規定罰金為銀元一元以上，換算為新臺幣後，為新臺幣三
    元以上。修正後同條款則規定「罰金：新臺幣一千元以上，
    以百元計算之。」。是比較新舊法之結果，新法並非較有利
    於被告。依修正前刑法第42條第2項及罰金罰鍰提高標準
    條例第2條之規定，罰金易服勞役之折算標準，應以銀元三
    百元折算一日，經換算為新臺幣後，應以新臺幣九百元折算
    為一日。依修正後刑法第42條第3項之規定，罰金易服勞役
    之折算標準，應以新臺幣一千元、二千元或三千元折算一日
    。是比較新舊法之結果，新法較有利於被告。綜合上開新
    舊法比較之結果，顯然新法較有利於被告，依前現行刑法第
    2 條第1項「行為後法律有變更者，適用行為時之法律。但
    行為後之法律有利於行為人者，適用最有利於行為人之法律
    。」規定，本件即應適用現行刑法之規定。至於刑法第11條
    於95年7月1日亦經修正生效施行，惟修正後之規定僅係將得
    適用刑法總則規定之刑事特別法範圍由原規定之「其他法令
    有刑罰之規定者」，更明確化為「其他法律有刑罰或保安處
    分之規定者」此一修正尚不涉及行為人罪刑之結果，故無新
    舊法比較之問題，併此敘明。）。另辯護人雖要求援引刑法
    第59條規定酌減被告之刑及為緩刑之宣告，惟本院審酌近來
    非法持有寄藏、持有槍械情形日益猖獗，使用槍械之暴力犯
    罪亦層出不窮，檢警機關查獲非法持有寄藏、持有槍械及使
    用槍械暴力犯罪之新聞亦時有所聞，乃被告仍不知檢束慎行
    ，非法寄藏具有殺傷力枝槍械長達一年多，其犯罪之情狀，
    顯無可憫之處，自無從援引刑法第59條酌減其刑及給予緩刑
    之必要，附此敘明。至於扣案由具擊發機構之木質槍身及金
    屬槍管組合而成，可裝填及擊發口徑0.27吋建築工業用彈（
    作為發射動力用），機械性能良好，可供發射彈丸使用，具
    有殺傷力之土造長槍壹枝（槍枝管制編號0000000000）依前
    所述，係屬違禁物，依從刑從屬於主刑之原則，應依現行刑
    法第38條第1項第1款之規定，宣告沒收之。
據上論斷，應依刑事訴訟法第299條第1項前段，槍砲彈藥刀械管
制條例第8條第4項，現行刑法第2條第1項後段、第11條前段、第
第42條第3項、第38條第1項第1款，判決如主文。
本案經檢察官甲○○到庭執行職務。
中    華    民    國    95    年    11    月     7    日
                  刑事第三庭審判長法  官  林惠玲
                                  法  官  郭淑珍
                                  法  官  劉家祥
以上正本證明與原本無異。
如不服本判決應於收受本判決後10日內向本院提出上訴書狀，其
未敘述上訴理由者，並得於提起上訴後10日內向本院補提理由書
狀(均須按他造當事人之人數附繕本)「切勿逕送上級法院」。
                                  書記官  邱淑秋
中    華    民    國    95    年    11    月    8     日
附錄本案論罪科刑法條全文：槍砲彈藥刀械管制條例第8條。
未經許可，製造、販賣或運輸鋼筆槍、瓦斯槍、麻醉槍、獵槍、
空氣槍或第 4 條第 1 項第 1 款所定其他可發射金屬或子彈具
有殺傷力之各式槍砲者，處無期徒刑或 5 年以上有期徒刑，併
科新臺幣 1 千萬元以下罰金。
未經許可，轉讓、出租或出借前項所列槍枝者，處 5 年以上有期
徒刑，併科新臺幣 1 千萬元以下罰金。
意圖供自己或他人犯罪之用，而犯前二項之罪者，處無期徒刑或
 7 年以上有期徒刑，併科新臺幣 1 千萬元以下罰金。
未經許可，持有、寄藏或意圖販賣而陳列第 1 項所列槍枝者，處
 3 年以上10 年以下有期徒刑，併科新臺幣 700 萬元以下罰金
 。
第 1 項至第 3 項之未遂犯罰之。


司法院資訊處製作；財團法人民間司法改革基金會備份。
